【裁判字號】    89,毒抗,374
【裁判日期】    890904
【裁判案由】    觀察、勒戒
【裁判全文】
臺灣高等法院臺南分院刑事裁定              八十九年度毒抗字第三七四號    Ｇ
      抗  告  人
      即受處分人  甲  ○  ○
右抗告人因觀察、勒戒案件，不服臺灣嘉義地方法院八十九年度毒聲字第一三三五號
中華民國八十九年九月四日裁定（八十九年度毒偵字第八三六號）提起抗告，本院裁
定如左：
      主      文
抗告駁回。
      理      由
一、本件抗告意旨略以：查原審以抗告人於八十九年三月二十八日及同年六月二十
    三日所採集之尿液送鑑定發現有甲基安非他命反應，爰裁定抗告人應送勒戒處所
    觀察、勒戒，惟抗告人自前次觀察勒戒出獄後即未曾再施用安非他命，為何尿液
    送驗會呈甲基安非他命反應實令抗告人非常訝異。次查抗告人於八十九年三月
    十八日因急性闌尾炎曾至聖馬爾定醫院住院開刀治療，另在八十九年四月三日曾
    因車禍造成左踝挫傷、左腳裂傷至陽明醫院手術治療，另又曾因急性蕁麻疹在八
    十九年四月十七日起即不定期至王仁梓皮膚科診所治療，以上有後附診斷証明書
    可稽，故抗告人自八十九年三月十八日起即因多次開刀動手術及急性蕁麻疹需服
    用藥物，是否因抗告人長期服用藥物之故而導致尿液送驗呈陽性反應實大有可能
    ，原審未詳查而裁定抗告人應觀察勒戒自有違誤，爰請求鈞院再將抗告人尿液送
    驗以免冤抑等語云云。
二、本件抗告人甲○○雖矢口否於有於上揭時間再吸用安非他命之犯行，惟查：
   本件抗告人尿液經送長榮管理學院毒物研究中心檢測，長榮管理學院毒物研究
     中心尿液檢驗方法，係先經篩檢方法過濾，再以氣相層析質譜儀（GC/MS gasc
     hro－matography/massspectrometry）分析法確認。而煙毒檢驗之步驟主要分
     為「篩檢」與「確認」二步驟，就「篩檢」步驟而言，煙毒篩檢的試藥包括「
     ＴＯＸＩ－ＬＡＢ」、「ＴＤＸ」．．．等，這些篩檢方法都可能有干擾因素
     ，造成「假陽性反應」，亦即會有服用安非他命（或嗎啡）以外的藥，但尿液
     中卻出現安非他命（或嗎啡）陽性反應的情形，亦即使除去人為因素外，這些
     篩檢方法仍有一些發生錯誤的情形（包括假陽性和假陰性），但由於這些篩檢
     方法的錯誤百分率並非一固定值，而是在不同的條件下有不同的錯誤百分率，
     惟如以「氣相層析質譜儀分析法（GC/MS gaschro-mato graphy/massspec
     trometry）」做確認，在良好的操作條件之下，以氣相層析質譜儀作藥物及其
     代謝物之定性及定量分析，幾乎不會有偽陽性反應產生，此有行政院國軍退除
     役官輔導委員會台北榮民總醫院八十三年四月七日（八三）北總內字第Ｏ三Ｏ
     五九號函附卷可稽。是以氣相層析質譜儀分析法作為確認步驟之檢測法，則應
     可排除偽陽性反應之可能。
   又施用甲基安非他命後二十四小時內，約有施用劑量之百分之七十以甲基安非
     他命原態及其代謝物自尿中排出。在正常情形下，有高達百分之四十三之劑量
     以原形排出，也有將近百分之十五的對位羥基甲基安非他命，以及百分之五生
     成安非他命。惟能否檢測出該等成分，與使用劑量，使用頻率，被採樣者飲用
     水量之多寡，其體內代謝情況，檢體收集時間點及所用檢測方法之靈敏度皆有
     相關性，依不同案例而異，此有行政院衛生署管制藥品管理局八十九年七月四
     日管檢字第八五七九０號函附卷可稽。惟依上開資料推斷，最長不可能超過四
     日，此亦據行政院衛生署管制藥品管理局前函說明可證。
   本件抗告意旨以因長期服用藥物之故而導致尿液送驗呈陽性反應等情據以抗告
     ，然經本院函查前揭抗告意旨所指聖馬爾定醫院、陽明醫院及王仁梓皮膚科診
     所，前揭醫院診所均函覆未曾開立含甲基安非他命成分之藥物予抗告人，是以
     抗告人所質疑因服用藥物而致尿液檢驗呈甲基安非他命陽性反應等情，即屬可
     疑。雖抗告人至王仁梓皮膚科診所就診時，該診所曾對抗告人施以腎上腺素及
     類固醇等藥物治療，而其中之腎上腺素固可能導致安非他命尿液篩檢成偽陽性
     反應，然長榮管理學院毒物研究中心就抗告人送驗尿液經初步篩檢後，縱有偽
     陽性反應之可能，以長榮管理學院毒物研究中心所另採「氣相層析質譜儀分析
     法（GC/MS gasc hro－matography/massspec trometry）」檢測確認，揆諸前
     揭台北榮民總醫院八十三年四月七日（八三）北總內字第Ｏ三Ｏ五九號函之說
     明，已足以排除偽陽性反應之可能，故上揭尿液檢驗報告應屬可信。是以除抗
     告人於尿液檢驗前四日（即九十六小時）內，確有施用第二級毒品安非他命之
     情事，否則抗告人之尿液檢驗報告，應不致生第二級毒品安非他命陽性反應。
     據上，抗告意旨以服用藥物致生尿液檢驗呈第二級毒品安非他命偽陽性反應等
     情，指摘原裁定不當，顯屬無據。
三、又抗告人甲○○前因違反毒品危害防治條例案件，經臺灣嘉義地方法院以八十八
    年度毒聲字第一七一七號裁定送觀察、勒戒後認無繼續施用毒品傾向，而由台灣
    嘉義地方法院檢察署檢察官於八十九年一月十二日以八十八年度毒偵字第五六零
    號為不起訴處分在案，業經抗告人於警訊時及偵查中自承無誤，並有台灣嘉義地
    方法院檢察署刑案資料查註記錄表、被告全國前案紀錄表以及八十八年度毒偵字
    第五六零號不起訴處分書各一份在卷足憑；抗告人雖否認有施用第二級毒品安非
    他命，然本件抗告人甲○○於民國八十九年三月二十八日十一時十分許及同年六
    月二十三日十時十五分許為警所採集尿液，經送長榮管理學院檢驗結果，均確有
    甲基安非他命陽性反應，此有該院出具之報告在卷可稽。是抗告人分別於八十九
    年三月二十八日十一時十分許及同年六月二十三日十時十五分各回溯九十六小時
    內某時均施用第二級毒品安非他命之犯行已事證明確而堪予認定。因而原審依毒
    品危害防制條例第二十條第三項及觀察勒戒處分執行條例第三條第一項規定，裁
    定將抗告人送勒戒處所觀察、勒戒，本院核其認事用法，並無違誤，而抗告人猶
    執前揭抗告意旨據以爭執，為無理由，應予駁回。
四、據上論斷，應依刑事訴訟法第四百十二條，裁定如主文。
中    華    民    國      八十九      年      十      月      二十五    日
                                  臺灣高等法院臺南分院刑事第六庭
                                      審判長法官  林    金    村
                                            法官  戴    勝    利
                                            法官  顏    基    典
右正本證明與原本無異。
不得抗告。
                                      法院書記官  呂    嘉    文
中    華    民    國      八十九      年      十      月      二十六    日


司法院資訊處製作；財團法人民間司法改革基金會備份。
